【裁判字號】    89,交上易,251
【裁判日期】    890816
【裁判案由】    過失傷害
【裁判全文】
臺灣高等法院刑事判決                          八十九年度交上易字第二五一號
    上  訴  人  臺灣基隆地方法院檢察署檢察官
    上  訴  人
    即  被  告  丙○○
    選任辯護人  許巍騰
右上訴人因被告過失傷害案件，不服臺灣基隆地方法院八十八年度易字第八七號，中
華民國八十九年三月八日第一審判決（起訴案號：臺灣基隆地方法院檢察署八十八年
度偵字第四八八四號）提起上訴，本院判決如左：
    主  文
上訴駁回。
    事實及理由
一、本案經本院審理結果，認第一審以上訴人即被告丙○○犯刑法第二百八十四條第
    一項前段之罪，判處有期徒刑五月，並諭知易科罰金折算之標準為三百元折算一
    日，認事用法及量刑均無不當，應予維持，並引用第一審判決書記載之事實（按
    ：告訴人乙○○、甲○○係自基隆市○○街準備橫越明德二路，原審判決誤載為
    明德一路，應予更正）、證據及理由（如附件）。
二、被告上訴意旨略以：當時下大雨且路燈未亮，而否認疏於注意車前狀況，並聲請
    查明當時路燈照明情形及雨量表云云。
三、檢察官上訴意旨則以：告訴人當時係在斑馬線上穿越馬路，並無過失，且被告未
    予告訴人達成和解，應從重量刑等情。
四、經查：
（一）車禍發生時間雖已入夜且係大雨，惟依卷附照片顯示，該路段係寬直道路，視
      野良好，被告駕駛之機車有車頭大燈，且係直行，縱無路燈又係大雨，亦不致
      無法辨別車前狀況，此由目擊證人柯美月聽到撞擊聲後，自較遠之對面二樓窗
      戶外望，猶可看見並判斷係被告機車撞到人而報警，足證當時雖入夜且下大雨
      ，不論當時路燈開啟情形，處於較遠距離之柯美月尚可看見現場狀況，處於較
      近之被告殊無無法看見車前狀況之情形。被告聲請函查路燈照明情形及雨量表
      ，核無必要。
（二）告訴人與被告就撞擊地點各執一詞，且均與目擊證人柯美月於偵查中證述之撞
      擊地點不符，惟證人柯女明確證稱撞擊地點非在斑馬線上等語（見偵卷第三十
      八頁），並據繪有現場圖一紙在卷可稽（同卷第四十三頁）。按目擊證人柯女
      與兩造間之車禍無利害關係，其證言自較告訴人與被告之指訴或辯解為客觀，
      應以證人柯女之證言為可採。
（三）原審認定被告與告訴人俱有過失，並斟酌被告素行、告訴人傷勢、及被告迄未
      與告訴人達成和解等一切情狀，量處被告有期徒刑五月，並諭知易科罰金之折
      算標準，其量刑尚稱平允。
（四）被告與檢察官之上訴俱無理由，應予駁回。
據上論結，應依刑事訴訟法第三百七十三條、第三百六十八條，判決如主文。
本案經檢察官蔡茂松到庭執行職務。
中      華      民      國    八十九     年     八      月     十六     日
                            臺灣高等法院刑事第二十四庭
                                審判長法  官  陳  貽  男
                                      法  官  陳  憲  裕
                                      法  官  聶  齊  桓
右正本證明與原本無異。
不得上訴。
                                      書記官  陳  思  云
中      華      民      國    八十九     年     八      月     十七     日
（附件）
臺灣基隆地方法院刑事判決                          八十八年度交易字第八七號
    公  訴  人  臺灣基隆地方法院檢察署檢察官
    被      告  丙○○  男  四十五歲（民國○○○年○○月○○日生）業公
                        住基隆市○○街一二九巷十九之一號
                        身分證統一編號：Ｃ一四六七二四號
右列被告因過失傷害案件，經檢察官提起公訴 (八十八年度偵字第四八八四號 )，本
院判決如左：
    主      文
丙○○因過失傷害人，處有期徒刑伍月，如易科罰金以參佰元折算壹日。
    事      實
一、丙○○於民國八十八年五月三十一日十九時二十分許，駕駛車號ＩＳＳ─四００
    號重型機車，沿基隆市○○○路由台北縣汐止市往基隆市區方向行駛，途經明德
    二路二十二號前時，因當時夜間天雨，以致視線不清，原應注意減速慢行及車前
    狀況，作隨時停車之準備並採取必要之安全措施，而依當時路況良好、路面無障
    礙物等情形亦無不能注意之情事，其竟疏未注意警戒前方，並減速慢行，仍以時
    速四十公里之速度貿然行駛，適有行人乙○○、甲○○自基隆市○○街準備橫越
    明德一路路口，亦疏未注意行走行人穿越道，以致丙○○突然發現左側正橫越馬
    路之行人乙○○、甲○○時，因車速過快閃剎不及而撞擊乙○○、甲○○，致乙○○、甲○○分別跌倒在地，乙○○因此受有右遠端骨骨折併橈骨頭脫位、右橈
    神經麻痺、右腳撕裂傷等傷害，甲○○受有頭部外傷、第二、三頸椎脫位等傷害
    。
二、案經乙○○、甲○○訴由台灣基隆地方法院檢察署檢察官偵查起訴。
    理      由
一、訊據被告丙○○固坦承於右揭時、地駕駛機車發生車禍撞及告訴人乙○○、甲○○致告訴人受傷之事實不諱，惟矢口否認有任何過失行為，辯稱：當日天雨，肇
    事路段無路燈視線不良，伊駕車行駛於外側車道，告訴人未走行人穿越道突然自
    其左側穿越馬路，本件車禍伊並無過失云云。
二、經查，前揭犯罪事實業據告訴人乙○○、甲○○於本院審理中指訴甚祥，且經證
    人柯美月證述屬實，並有道路交通事故調查報告表一份、照片十二張、診斷證明
    書二紙及長庚紀念醫院基隆分院函一件在卷可按。按汽車行駛時，行車速度，依
    標誌之規定，無標誌者，因雨霧致視線不清時，應減速慢行，作隨時停車之準備
    ，又駕駛人應注意車前狀況，並隨時採取必要之安全措施，道路交通安全規則第
    九十三條第一項第四款、第九十四條第三項分別定有明文。本件車禍肇事當時為
    夜間，且天雨視線不清，為被告所是認，其尤應注意依前揭規定小心駕駛，且依
    當時情節被告並非不能注意減速慢行及車前人、車動態，竟疏未注意，仍以時速
    四十公里之速度前進，致發現告訴人乙○○、甲○○穿越馬路時閃避不及，為肇
    事原因，被告之過失甚為明顯。再者，肇事路段為二線道之直路、路面寬敞、無
    障礙物等情，業經本院至現場勘驗明確，製有勘驗筆錄一紙、現場照片五張附卷
    可稽，而被告亦於檢察官偵查中自承行經肇事地點時機車開有大燈，但告訴人如
    何橫越馬路伊不清楚，撞到前沒有看到告訴人等語，益證被告駕駛機車當時顯然
    並未注意車前狀況，足見被告辯稱無過失責任，尚難採信，而被告之過失行為與
    告訴人之傷害間具有相當因果關係，是本件事證已臻明確，被告其犯行洵堪認定
    ，應予依法論科。
二、核被告丙○○所為，係犯刑法第二百八十四條第一項前段之過失傷害罪。又被告
    一過失行為，同時觸犯二個過失傷害罪，為同種想像競合犯，應依刑法第五十五
    條之規定，從一重之過失傷害罪處斷。爰審酌被告之素行尚佳、過失程度非輕、
    被害人乙○○所受傷勢嚴重，至今尚未完全痊癒，仍須長期復健治療，身心之痛
    苦及打擊甚鉅，惟被告並未體恤告訴人之病痛，至今仍未與告訴人達成民事和解
    賠償損害等一切情狀，量處如主文所示之刑，並諭知易科罰金之折算標準，以示
    懲儆。
據上論斷，應依刑事訴訟法第二百九十九條第一項前段，刑法第二百八十四條第一項
前段、第五十五條、第四十一條，罰金罰鍰提高標準條例第一條前段、第二條，判決
如主文。
本案經檢察官蔡和憲到庭執行職務
中      華      民      國    八十九    年      三      月      八      日
                                臺灣基隆地方法院交通法庭
                                      法  官  汪  梅  芬
右正本證明與原本無異。
對於本件判決如有不服，應於收受送達後十日內，向本院提出上訴書狀，上訴於臺灣
高等法院，並按他造當事人之人數附具繕本。
                                      書記官  張  堅  國
中      華      民      國    八十九    年      三      月     十六     日
附錄論罪法條：
刑法第二百八十四條第一項前段：
因過失傷害人者，處六月以下有期徒刑、拘役或五百元以下罰金。


司法院資訊處製作；財團法人民間司法改革基金會備份。
